【裁判字號】    95,訴,722
【裁判日期】    951227
【裁判案由】    違反藥事法等
【裁判全文】
臺灣嘉義地方法院刑事判決               95年度訴字第722號
公  訴  人  臺灣嘉義地方法院檢察署檢察官
被      告  甲○○
選任辯護人  何永福律師
上列被告因違反藥事法等案件，經檢察官提起公訴（95年度偵字
第1234號），本院合議庭裁定改依簡式審判程序，判決如下：
    主  文
甲○○連續明知偽藥而販賣，處有期徒刑陸月，緩刑貳年。扣案
如附表編號一、二、六、七、八、九所示之仿冒威而鋼偽藥及黏
貼「Ｐｆｉｚｅｒ」字樣標籤包裝瓶壹罐，均沒收。
    犯罪事實
一、甲○○係嘉義市○區○○里○○路六二六號「健安藥局」負
    責人兼藥師，負責該藥局藥品供應及調劑之業務，而「威而
    鋼（VIAGRA）西藥，係輝瑞大藥廠股份有限公司（下稱輝瑞
    公司）經行政院衛生署核准輸入在臺銷售由美商輝瑞大藥廠
    在澳洲所生產之藥品，且「VIAGRA」、「Pfizer」等商標，
    分別係美商輝瑞大藥廠、美商美國飛籌大藥廠向經濟部智慧
    財產局註冊取得商標專用權，指定使用於各種西藥，後移轉
    予美商輝瑞產品公司（下稱輝瑞產品公司），現仍於商標專
    用期限內，甲○○明知不詳成年人兜售未經核准，擅自製造
    之藥品威而鋼係偽藥，竟仍基於意圖營利販賣偽藥之概括犯
    意，自民國九十四年四月底，分別以每瓶新臺幣（下同）七
    千五百元、每盒（內含四錠一百mg威而鋼藥錠）一千二百五
    十元之價格，向不詳姓名年籍之成年男子販入非由美商輝瑞
    大藥廠所生產，未經輝瑞產品公司許可，於同一商品藥錠上
    使用註冊商標「Pfizer」、「VIAGRA」字樣，並於外包裝上
    使用「Pfizer」商標字樣之仿冒威而鋼偽藥，分別於同年五
    月四日、十一月四日以每錠三百元或每瓶九千元之價格，販
    售予輝瑞公司市場調查員王明廉，另以散裝零售方式，連續
    販售予不特定人多次。嗣於同年十一月十日，為警持搜索票
    在上址執行搜索查獲，並扣得如附表所示之物。
二、案經輝瑞公司及輝瑞產品公司訴由內政部警政署保安警察第
    二總隊第一大隊第三中隊報告臺灣嘉義地方法院檢察署檢察
    官偵查起訴。
    理  由
一、上揭犯罪事實，業據被告於本院準備程序及審理時坦承不諱
    ，核與證人即告訴人輝瑞公司及輝瑞產品公司委任代理人馮
    基源、輝瑞公司市場調查員王明廉、承辦員警范建良分別於
    警詢陳述或偵查中具結證述之情節相符，並有臺灣省嘉義市
    政府營利事業登記證、藥局執照及藥師證書、搜索票、內政
    部警政署保安警察第二總隊保護智慧財產權警察大隊搜索扣
    押筆錄、扣押物品目錄表、查扣證物對照表、行政院衛生署
    藥品許可證、中華民國商標註冊證、經濟部智慧財產局商標
    註冊簿、免用統一發票收據、現場暨扣案物品照片十二張等
    件存卷可稽，另有如附表所示之物扣案為憑（其中編號三、
    四五為真品），而被告於九十四年五月四日販售予王明廉之
    威而鋼係屬偽藥，其上「Pfizer」字樣係屬仿冒，此有輝瑞
    產品公司實驗室出具之真仿鑑定分析檢驗報告（該實驗室內
    部編號0000-000-s000000-00號）一份在卷為佐，至於上揭
    扣案之藥品，經送鑑定，附表編號六、九所示之威而鋼係屬
    仿冒商標之偽藥，此有輝瑞公司法務處處長蔡德揚出具之鑑
    定證明書及其附件、該公司出具之鑑定能力證明書一份附卷
    可證，而附表編號一、二、七、八所示之威而鋼亦係屬仿冒
    商標之偽藥，有卷附之輝瑞產品公司實驗室出具之真仿鑑定
    分析檢驗報告（實驗室內部編號0000-000-s520177，s52017
    9，s520180，s520181號）一份可參，足認被告自白與事實
    相符，本案事證已臻明確，被告犯行應堪認定。
二、新舊法比較說明
(一)刑法第二條第一項部分
    被告行為後，刑法於九十四年一月七日修正，同年二月二日
    公布，業於九十五年七月一日施行。按行為後法律有變更者
    ，適用行為時之法律。但行為後之法律有利於行為人者，適
    用最有利於行為人之法律，修正後之刑法第二條第一項定有
    明文。該條之規定係規範行為後法律變更所生新舊法律比較
    適用之準據法，雖亦經修正，但因屬適用法律之準據法，本
    身尚無比較新舊法之問題，應一律適用裁判時之修正後刑法
    第二條之規定，決定適用之刑罰法律（最高法院九十五年五
    月二十三日刑事庭第八次會議決議可資參照）。
(二)罰金刑部分
    被告行為後，刑法第三十三條第五款關於「罰金：一元以上
    」之規定，修正為「罰金：新臺幣一千元以上，以百元計算
    之」，刑法法定本刑中列有罰金刑者，其法定最低度罰金刑
    因之提高，涉及科刑規範變更，自有新舊法比較必要，比較
    結果，以舊法有利於行為人，應適用舊法第三十三條第五款
    規定，定其罰金部分之法定刑。
(三)連續犯部分
    刑法第五十六條規定：「連續數行為而犯同一之罪名者，以
    一罪論，但得加重其刑至二分之一」，業經修正刪除，此雖
    非犯罪構成要件之變更，然顯已影響行為人刑罰之法律效果
    ，自屬法律變更，而應比較修正前、後之規定。亦即被告基
    於概括犯意所為之數行為，自九十五年七月一日起已不再成
    立連續犯，而應依具體行為之性質論罪。查本件被告所為多
    次販賣偽藥、販賣仿冒商標商品之犯罪行為均發生於新法施
    行之前，且其所為之各次犯行時間、地點、對象，各均獨立
    ，惟其時間緊接，所犯係構成要件相同之罪名，主觀上顯係
    基於概括之犯意，依修正前第五十六條之規定，得成立連續
    犯。至於修正後既將連續犯之規定刪除，而被告前開數行為
    ，並無接續犯或包括一罪、想像競合犯之情形，其先後多次
    犯行，各獨立成罪，應分論併罰。比較修正前、後規定，自
    以修正前之規定，較有利於被告。
(四)想像競合部分
    被告行為後，修正刑法第五十五條規定：「一行為而觸犯數
    罪名者，從一重處斷。但不得科以較輕罪名所定最輕本刑以
    下之刑」，係增列但書部分，然上開修正僅係科刑之限制，
    為法理之明文化，非屬法律之變更，不生比較適用之問題。
(五)綜上法律修正前、後之比較，揆諸前揭說明及修正後刑法第
    二條第一項之「從舊從輕」原則，本件以適用修正前之相關
    刑罰法律，對被告較為有利。另犯罪在新法施行前，新法施
    行後，緩刑之宣告，應適用新法第七十四條之規定，為前述
    最高法院會議決議所揭示，無新舊法比較之問題，附此敘明
    。
三、論罪科刑部分
    按未經核准，擅自製造之藥品，即屬藥事法第二十條所稱之
    偽藥，而未經核准，擅自輸入之藥品，則為同法第二十二條
    所稱之禁藥；另販賣行為，只需以營利之意思而販入或賣出
    ，即足構成，最高法院六十八年臺上字第六０六號判例可資
    參照。核被告所為，係犯藥事法第八十三第一項之販賣偽藥
    及商標法第八十二條之販賣仿冒商標商品罪。其意圖販賣仿
    冒商標商品而陳列之低度行為，為販賣之高度行為所吸收，
    不另論罪，又被告先後多次販賣偽藥、販賣仿冒商標商品之
    行為，均時間緊接，方法相同，各觸犯構成要件相同之罪，
    顯均基於概括犯意為之，各為連續犯，依修正前刑法第五十
    六條之規定，論以一罪，並加重其刑。又以一行為同時觸犯
    上開二罪名，為想像競合犯，應依刑法第五十五條之規定，
    從一重之藥事法第八十三條第一項之販賣偽藥罪處斷。爰審
    酌被告大學畢業之智識程度，擁有藥劑師之專業執照，竟為
    謀小利，販賣來路不明之偽藥，嚴重危害社會大眾身體健康
    ，且商標具有辨識商品來源之功用，企業者通常經過相當時
    間並投入大量資金於商品之行銷及品質之改良，始得使該商
    標具有代表一定品質，上開行為嚴重侵害「威而鋼」藥品之
    商標智慧財產權，然衡其素行尚佳，犯後坦承，販賣之時間
    尚短及販入之數量與所獲利益不高暨公訴檢察官亦對量刑表
    示審酌上情等一切情狀，量處如主文所示之刑。另被告前未
    曾因故意犯罪而受有期徒刑以上刑之宣告，此有臺灣高等法
    院被告前案紀錄表在卷可稽，其因一時失慮，偶罹刑典，事
    後已坦承犯行，並捐款三萬元予嘉義市腦性麻痺協會及財團
    法人臺灣兒童暨家庭扶助基金會嘉義分事務所（原嘉義家庭
    扶助中心）、四萬元予嘉義縣無力支付午餐學生經費捐款帳
    戶，此各有收據一紙存卷可稽，是被告經此刑之宣告後，當
    能知所警惕而無再犯之虞，本院因認所宣告之刑以暫不執行
    為適當，乃依刑法第七十四條第一項第一款之規定，併予宣
    告緩刑二年，以啟自新。至扣案如附表編號一、二、六、七
    、八、九所示之仿冒威而鋼偽藥及黏貼「Pfizer」字樣標籤
    之包裝瓶一罐，不問屬於犯人與否，依商標法第八十三條之
    規定，宣告沒收。至於扣得之偽藥，按藥事法第七十九條第
    一項雖規定：「查獲之偽藥或禁藥，沒入銷燬之」，然上開
    沒入銷燬之規定，係列於藥事法第八章「稽查及取締」內，
    而非列於第九章之「罰則」，其性質應屬行政秩序罰，係行
    政機關依行政程序科罰之權限，法院自不得越權於判決內諭
    知沒入銷燬（參見最高法院九十二年度台上字第二七一八號
    判決意旨可參），併此敘明。
據上論斷，應依刑事訴訟法第二百七十三條之一第一項、第二百
九十九條第一項前段，藥事法第八十三條第一項，商標法第八十
二條、第八十三條，刑法第二條第一項前段、第十一條、（修正
前）第五十六條、第五十五條、第七十四條第一項第一款，判決
如主文。
本案經檢察官曹哲寧到庭執行職務
中    華    民    國    95    年    12    月    27    日
                  刑事第二庭    法  官  林青怡
上列正本證明與原本無異。
如不服本判決，應於判決送達後10日內向本院提出上訴狀（應附
繕本）。告訴人或被害人如對於本判決不服者，應具備理由請求
檢察官上訴，其上訴期間之計算係以檢察官收受判決正本之日期
為準。
中    華    民    國    95    年    12    月    27    日
                                書記官  李佳惠
藥事法第83條
明知為偽藥或禁藥，而販賣、供應、調劑、運送、寄藏、牙保、
轉讓或意圖販賣而陳列者，處7年以下有期徒刑，得併科新臺幣5
百萬元以下罰金。
犯前項之罪，因而致人於死者，處7年以上有期徒刑，致重傷者
，處3年以上12年以下有期徒刑。
因過失犯第1項之罪者，處2年以下有期徒刑、拘役或科新臺幣30
萬元以下罰金。
第 1 項之未遂犯罰之。
商標法第82條
明知為前條商品而販賣、意圖販賣而陳列、輸出或輸入者，處一
年以下有期徒刑、拘役或科或併科新臺幣 5 萬元以下罰金。
附表：
 ┌──┬────┬────┬───┬────┬────────┐
 │編號│扣案藥品│輝瑞產品│扣案藥│扣案藥品│檢驗結果        │
 │    │外包裝序│公司實驗│品數量│外包裝  │                │
 │    │號      │室檢驗時│      │        │                │
 │    │        │內部編號│      │        │                │
 ├──┼────┼────┼───┼────┼────────┤
 │1   │0104**08│0000-000│4錠   │未拆封完│藥錠係屬偽藥，藥│
 │    │        │S520177 │      │整盒裝  │錠上「Pfizer」字│
 │    │        │        │      │        │樣及水泡型鋁箔片│
 │    │        │        │      │        │上「VIAGRA」、「│
 │    │        │        │      │        │Pfizer」等字樣均│
 │    │        │        │      │        │屬仿冒，但置於真│
 │    │        │        │      │        │品之紙盒內。    │
 ├──┼────┼────┼───┼────┼────────┤
 │2   │0104**05│0000-000│4錠   │未拆封完│同上            │
 │    │        │S520179 │      │整盒裝  │                │
 ├──┼────┼────┼───┼────┼────────┤
 │3   │0104**74│由輝瑞公│4錠   │未拆封完│係屬真品        │
 │    │        │司鑑定  │      │整盒裝  │                │
 │    │        │        │      │        │                │
 ├──┼────┼────┼───┼────┼────────┤
 │4   │0104**93│同上    │4錠   │未拆封完│係屬真品        │
 │    │        │        │      │整盒裝  │                │
 ├──┼────┼────┼───┼────┼────────┤
 │5   │B0000000│同上    │2錠   │水泡型鋁│係屬真品        │
 │    │        │        │      │箔片包裝│                │
 │    │        │        │      │，無紙盒│                │
 ├──┼────┼────┼───┼────┼────────┤
 │6   │B0000000│同上    │3錠   │同上    │藥錠係屬偽藥，藥│
 │    │        │        │      │        │錠上「Pfizer」字│
 │    │        │        │      │        │樣及水泡型鋁箔片│
 │    │        │        │      │        │上「VIAGRA」、「│
 │    │        │        │      │        │Pfizer」等字樣均│
 │    │        │        │      │        │屬仿冒。        │
 ├──┼────┼────┼───┼────┼────────┤
 │7   │無      │0000-000│3錠   │以夾鍊袋│藥錠係屬偽藥，藥│
 │    │        │S520180 │      │包裝，置│錠上「Pfizer」字│
 │    │        │        │      │於30錠瓶│樣係屬仿冒。    │
 │    │        │        │      │裝內    │                │
 ├──┼────┼────┼───┼────┼────────┤
 │8   │無      │0000-000│1錠   │以夾鍊袋│藥錠係屬偽藥，藥│
 │    │        │S520181 │      │包裝，置│錠上「Pfizer」字│
 │    │        │        │      │於30錠瓶│樣係屬仿冒。    │
 │    │        │        │      │裝內    │                │
 ├──┼────┼────┼───┼────┼────────┤
 │9   │無      │由輝瑞公│28錠  │以夾鍊袋│藥錠係屬偽藥，藥│
 │    │        │司鑑定  │      │包裝，置│錠及瓶裝上「    │
 │    │        │        │      │於30錠瓶│Pfizer」字樣均屬│
 │    │        │        │      │裝內    │仿冒。          │
 └──┴────┴────┴───┴────┴────────┘


司法院資訊處製作；財團法人民間司法改革基金會備份。
